【裁判字號】    99,訴,2115
【裁判日期】    990830
【裁判案由】    侵權行為損害賠償
【裁判全文】
臺灣臺北地方法院民事判決              99年度訴字第2115號
原      告  乙○○
被      告  甲○○
上列當事人間侵權行為損害賠償事件，本院於中華民國99年8月
13日言詞辯論終結，判決如下：
    主  文
被告應給付原告新臺幣柒拾陸萬玖仟肆佰貳拾捌元。
原告其餘之訴駁回。
訴訟費用由被告負擔七分之一，餘由原告負擔。
本判決第一項於原告以新臺幣貳拾陸萬元為被告供擔保，得假執
行。
原告其餘假執行之聲請駁回。
    事實及理由
壹、程序方面
    本件原告經合法通知，未於最後言詞辯論期日到場，核無民
    事訴訟法第386 條所列各款情形，爰依被告之聲請，由其一
    造辯論而為判決。
貳、實體方面
一、原告起訴主張：
  (一)原告為訴外人陸楊麗娟之子，因被告明知酒後不能駕車，卻
    於民國98年1 月11日晚間20時15分許酒後（警方對被告進行
    酒精濃度測試，其呼氣中酒精濃度高達每公升0.59毫克）駕
    駛重型機車（車號：BIR-586 ）沿臺北縣新店市○○路○ 段
    往三峽方向行駛，行經安康路3 段97號前時理應注意機車行
    駛時之車前狀況，而依當時情形，無不能注意之情形竟疏未
    注意，駕車撞擊由安康路3 段97號對面公車站牌下車跨越分
    向限制線往安康路3 段97號方向行走之陸楊麗娟，致陸楊麗
    娟倒地而受有頭部外傷併左側及性硬膜下出血及腦挫傷等傷
    害，送醫後不治死亡。爰依民法侵權行為法律關係請求損害
    賠償。
  (二)原告請求損害賠償之金額如下：
  1.醫療住院費用：新台幣（下同）177,755元。
  2.喪葬費用：394,735 元（含喪禮殯葬費用248,145 元；塔位
    費用146,000元）。
  3.陸楊麗娟敬老年金損失部分：依內政部公告96年度女性平均
    年齡為81.7歲，陸楊麗娟死亡時為65歲，以敬老年金3,000
    元計算，被告應賠償576,000 元【計算式：（82-66 ）×3,
    000 ×12＝576,000 】。
  4.精神慰撫金：因被告之行為造成原告及其他家屬等受有精神
    上之痛苦，是被告應賠償原告320 萬元（含陸楊麗娟之配偶
    即訴外人陸稼穗部分：120 萬元；陸楊麗娟之子女即原告、
    訴外人陸慧芳、陸慧玲、陸億華等各50萬元）。
  5.陸楊麗娟之配偶陸稼穗安養費用：陸楊麗娟因系爭車禍事故
    死亡致無法照顧其陸稼穗，且其陸稼穗因此突發事故而中度
    失智，需送安養中心長期照料，以每月28,000元費用計算，
    3 年共計1,008,000元。
  (三)並聲明：被告應給付5,356,500 元。願供擔保，請准宣
    告假執行。
二、被告則以：
    就原告主張無意見，伊若有能力即會償還等語。並聲明：原
    告之訴駁回。
三、兩造不爭執之事實：
  (一)被告於98年1 月11日晚間7 時許在臺北縣新店市○○街某麵
    攤飲用含酒精之保力達Ｂ後，於同日晚間8 時15分許騎乘車
    牌號碼BIR-586 號重型機車，於行經臺北縣新店市○○路○
    段往三峽方向路段時，碰撞到適時正自該路段97號處跨越分
    向限制線往該路段方向行走之陸楊麗娟，致陸楊麗娟倒地後
    受有頭部外傷併左側急性硬膜下出血及腦挫傷等傷害，經送
    財團法人天主教耕莘醫院施以急診手術，於98年1 月16日上
    午12時15分許因神經性休克不治死亡，嗣臺北縣政府警察交
    通大隊新店分隊警員蕭有正於上揭車禍發生後據報前往處理
    ，被告為警攔檢測量其呼氣酒精濃度已達每公升0.59毫克。
    又被告因本件系爭車禍事故，經本院檢察署以過失致死罪提
    起公訴，並經本院以98年度交易字第326 號刑事判決被告服
    用酒類，不能安全駕駛動力交通工具而駕駛，處有期徒刑4
    月；又因過失致人於死，處有期徒刑10月；應執行有期徒刑
    1 年等情，有本院98年度交易字第326 號刑事判決書為證。
  (二)原告因系爭車禍事故獲強制汽車責任保險公司即富邦產物保
    險公司賠償保險金1,515,312 元。有匯款委託書（證明聯）
    為證。
四、得心證之理由：
  (一)查原告主張被告於98年1月11日晚間7時許在臺北縣新店市○
    ○街某麵攤飲用含酒精之保力達Ｂ後，於同日晚間8 時15分
    許騎乘車牌號碼BIR-586 號重型機車，於行經臺北縣新店市
    ○○路○ 段往三峽方向路段時，碰撞到適時正自該路段97號
    處跨越分向限制線往該路段方向行走之陸楊麗娟，致陸楊麗
    娟倒地後受有頭部外傷併左側急性硬膜下出血及腦挫傷等傷
    害，經送財團法人天主教耕莘醫院施以急診手術，於98年1
    月16日上午12時15分許因神經性休克不治死亡，嗣臺北縣政
    府警察交通大隊新店分隊警員蕭有正於上揭車禍發生後據報
    前往處理，被告為警攔檢測量其呼氣酒精濃度已達每公升0.
    59毫克等情，為被告所不否認（見本院卷第32頁），而被告
    前開行為所涉刑事罪責部分，亦經本院98年度交易字第326
    號刑事判決被告服用酒類，不能安全駕駛動力交通工具而駕
    駛，處有期徒刑4 月；又因過失致人於死，處有期徒刑10月
    ；應執行有期徒刑1 年。而為相同之認定，業經本院調閱上
    開卷宗核閱屬實，足認被告就本件車禍之發生有過失。
  (二)按因故意或過失，不法侵害他人之權利者，負損害賠償責任
    ；不法侵害他人致死者，對於支出醫療及增加生活上需要之
    費用或殯葬費之人，亦應負損害賠償責任；不法侵害他人致
    死者，被害人之父、母、子、女及配偶，雖非財產上之損害
    ，亦得請求賠償相當之金額，民法第184 條第1 項前段、第
    192 條第1 項、第194 條分別定有明文。本件被告因過失不
    法侵害陸楊麗娟之生命，自應負損害賠償責任。茲就原告得
    請求賠償之項目及金額，分述如下：
  1.醫療費用部分：原告主張因系爭車禍事故支付相關醫療費用
    共177,755元等情，業據其相關醫療費用單據為憑（見本院
    98年度交附民字第112號卷宗，下稱附民卷，第8-10頁），
    復為被告所不爭執，自應准許。
  2.喪葬費用：原告主張其支出喪禮殯葬費用248,745 元、塔位
    費用146,000 元，共計394,735 元等語，亦據其提出殯葬費
    用等單據為證（見附民卷第11-15 頁），經核上開支出並未
    超越合理之範圍，而喪葬之儀式，本在追念死者並慰生者，
    何項目係屬必要，本因死者及家屬之身份、宗教、信仰及地
    域之風俗習慣而有不同，既已實際支出，損害已生，且此部
    分支出未逾必要範圍，亦應予准許。
  3.陸楊麗娟年金損失：原告雖主張依內政部公告96年度女性平
    均年齡81.7歲，而陸楊麗娟剛屆滿65歲，以每月敬老金3,00
    0元計算，被告應賠償576,000元云云。然查年金之給付乃專
    屬於個人之權利即專屬於陸楊麗娟之權利，而非繼承之範圍
    ，是原告此項請求，並無理由，不應准許。
  4.精神慰撫金部分：陸楊麗娟遭車禍死亡，原告為其子女，頓
    失親人，精神確受有極大痛苦，是原告請求被告賠償非財產
    上損害，核屬有據。查被告98年度並無所得資料，名下亦無
    財產；原告98年度所得金額則為210,206 元，名下有投資及
    不動產共6 筆，有兩造之稅務電子閘門財產所得調件明細在
    卷可稽（見本院卷第49-52 頁），茲審酌兩造身份、地位、
    財產狀況及原告所受精神上痛苦等一切情狀，認原告請求精
    神慰撫金50萬元應為適當。至原告主張被告應賠償陸楊麗娟
    之配偶陸稼穗120 萬元之精神慰撫金及其他子女陸慧芳、陸
    慧玲、陸億華共3 人，每人各50萬元之精神慰撫金部分，查
    原告以自己名義代陸稼穗、陸慧芳、陸慧玲、陸億華為上開
    請求本屬無據，嗣經本院曉諭原告應追加陸稼穗、陸慧芳、
    陸慧玲、陸億華等人為原告，而經原告為上開追加，然因原
    告未繳納該追加之訴之裁判費，業經本院以裁定駁回該追加
    之訴確定，準此原告請求被告應賠償陸稼穗120 萬元及陸慧
    芳、陸慧玲、陸億華每人各50萬元之精神慰撫金部分，為無
    理由，要難准許。
  5.陸楊麗娟之配偶陸稼穗安養費用：原告雖主張陸楊麗娟因系
    爭車禍事故死亡致無法照顧其配偶陸稼穗，且其陸稼穗因此
    突發事故而中度失智，需送安養中心長期照料，以每月28,0
    00元費用計算，3 年共計1,008,000 元，被告應賠償之云云
    。按夫妻互負扶養之義務，其負扶養義務之順序與直系血親
    卑親屬同，其受扶養權利之順序與直系血親尊親屬同，民法
    第1116條之1 固定有明文，惟仍應以負扶養義務之配偶有扶
    養能力為必要（最高法院91年台上字第1798號判例意旨參照
    ）。查，縱認原告上開主張為真實，且認陸楊麗娟有扶養陸
    稼穗之能力，然該部分乃屬陸稼穗得向被告請求之扶養費，
    原告本於自己名義為上開請求，即屬無據，不能准許。
五、按保險人依強制汽車責任保險法規定給付之保險金，視為加
    害人或被保險人損害賠償金額之一部分；加害人或被保險人
    受賠償請求時，得扣除之，強制汽車責任保險法第32條定有
    明文。查，原告陳稱因系爭車禍事故已經領取強制責任險保
    險金1,515,312 元（見本院卷第27頁），依前開規定，自應
    視為本件損害賠償金額之一部分，並由原告請求之金額內，
    予以扣除。次按因汽車交通事故死亡者，父母、子女及配偶
    ，得向保險人請求保險給付或向特別補償基金請求補償。同
    一順位之遺屬有數人時，按人數平均分配保險給付或補償。
    強制汽車責任保險法第11條第1 項第2 款、項分別定有明文
    。本件陸楊麗娟之遺屬為原告及陸稼穗、陸慧芳、陸慧玲、
    陸億華等5 人，業經原告提出陸楊麗娟之繼承系統表為憑（
    見本院卷第24頁），依前開規定，原告與陸稼穗、陸慧芳、
    陸慧玲、陸億華為同一順位之遺屬，應按人數平均分配上開
    保險金，故原告請求之金額應予扣除303,062 元【計算式：
    1, 515,312÷5 ＝303,062 （元以下，四捨五入）】。綜此
    ，原告得請求之金額為769,428 元【計算式：177,755 ＋39
    4,735 ＋500,000 －303,062 ＝769,428 】。
六、綜上所述，原告依侵權行為法律關係請求被告給付原告769,
    428 元部分為有理由，應予准許，逾此部分，為無理由，應
    予駁回。
七、原告陳明願供擔保，聲請宣告假執行，經核其勝訴部份，合
    於法律規定，爰酌定相當之擔保金額宣告之；其餘假執行之
    聲請，因該部份訴之駁回而失所依據，應予駁回。
八、本件事證已臻明確，兩造其餘攻擊防禦方法，經審酌後，或
    與本件無涉，或與判決結果不生影響，毋庸一一論列，併此
    敘明。
九、訴訟費用負擔之依據：民事訴訟法第79條。
中    華    民    國    99    年    8     月    30    日
                  民事第六庭    審判長法  官  朱漢寶
                                      法  官  陳文正
                                      法  官  陳雯珊
以上正本係照原本作成。
如對本判決上訴，須於判決送達後20日內向本院提出上訴狀。如
委任律師提起上訴者，應一併繳納上訴審裁判費。
中    華    民    國    99    年    8     月    30    日
                                      書記官  陳彥樺

司法院資訊處製作；財團法人民間司法改革基金會備份。
